【裁判字號】    95,易緝,34
【裁判日期】    951213
【裁判案由】    竊盜
【裁判全文】
臺灣屏東地方法院刑事判決              95年度易緝字第34號
公  訴  人  臺灣屏東地方法院檢察署檢察官
被      告  丁○○
            甲○○
上列被告因竊盜案件，經檢察官提起公訴（95年度偵字第3485號
），本院判決如下：
    主  文
丁○○、甲○○結夥三人以上攜帶兇器竊盜，未遂，累犯，各處
有期徒刑壹年陸月。扣案之鐵橇壹支、鐵製綑綁器壹個、四輪手
推車壹台、手套壹對，均沒收之。
    事  實
一、丁○○前於88年間，因竊盜案件，經臺灣高等法院高雄分院
    以90年度上易字第1719號判決處有期徒刑1 年4 月確定，又
    於91年間，因贓物及竊盜案件，分別經本院以92年度潮簡字
    第252 號判決判處有期徒刑5 月、臺灣高等法院高雄分院以
    91年度上易字第1709號判決判處有期徒刑1 年2 月確定，經
    本院以93年度聲字第357 號裁定定應執行有期徒刑1 年5 月
    ，與前開判處有期徒刑1 年4 月部分接續執行，於93年8 月
    5 日縮短刑期假釋出監付保護管束，於94年2 月17日假釋期
    滿未經撤銷，以已執行完畢論；又於94年間，因竊盜案件，
    經臺灣高等法院高雄分院以94年度上易字第499 號判決判處
    有期徒刑1 年確定，甫於95年4 月13日縮短刑期執行完畢。
    甲○○前於民國82年間，因竊盜案件，經臺灣台中地方法院
    判處有期徒刑1 年確定，於84年1 月24日縮短刑期執行完畢
    ，又於86年間，再犯竊盜案件，經臺灣台中地方法院以86
    年度易字第6405號判決判處有期徒刑10月確定，而於88年4
    月28日執行完畢（均未構成累犯），又於88年間，因竊盜案
    件，經臺灣高雄地方法院以89年度易緝字第203 號判決處有
    期徒刑1 年4 月確定，於91年12月11日縮短刑期執行完畢。
二、詎甲○○、丁○○仍不知悔改，於95年6 月3 日清晨5 時25
    分許，丁○○騎乘車牌號碼PKU-219 號機車搭載丙○○（由
    本院另行審結），行經屏東縣屏東市○○路258號前時，見
    琨鎰有限公司所有之吊車馬達1 台置於該址屋旁，竟意圖為
    自己不法之所有，先至甲○○住處向甲○○借得四輪手推車
    1 台及客觀上足以危害人之生命、身體，可供兇器使用之鐵
    橇1 支，並要求甲○○一同前往上址行竊，丁○○並返家拿
    取其所有客觀上亦足供兇器使用之鐵製綑綁器1 個，嗣後即
    共同基於竊盜之犯意聯絡，結夥三人一同回到上址，以上開
    甲○○所有之鐵橇、四輪手推車及丁○○所有之鐵製綑綁器
    及丙○○所有之手套1 雙，著手竊取上開吊車馬達，惟於同
    日凌晨5 時30分許，為警巡邏時當場查獲而未得逞，並扣得
    上開渠等所有供犯罪所用之四輪手推車、鐵橇、鐵製綑綁器
    及手套。
三、案經屏東縣分局屏東分局報告臺灣高雄地方法院檢察署檢察
    官偵查起訴。
    理  由
一、訊據被告丁○○固坦承於上開時地，與共同被告丙○○、甲○○意圖搬走上開吊車馬達去變賣之事實，惟矢口否認有何
    竊盜犯行，辯稱：渠等以為上開吊車馬達係別人不要之廢棄
    物，才想撿去變賣，並無竊盜之故意云云；被告甲○○固坦
    承於上開時地，答應共同被告林文東、丙○○之要求，出借
    鐵橇及手推車，並與渠等至上址幫忙搬上開吊車馬達，為警
    當場查獲之事實，惟矢口否認有何竊盜犯行，辯稱：伊僅係
    為了幫忙朋友，方出借鐵橇及手推車，在案發現場伊亦僅係
    為幫忙渠等搬天車（即吊車馬達），並無竊盜之犯意云云。
    惟查：
(一)查被告丁○○與共同被告丙○○於95年6 月3 日清晨5 時25
    分許，在上址發現上開吊車馬達，欲將之拿去變賣，因該吊
    車馬達太重無法搬動，遂前往被告甲○○住處向其借用鐵橇
    、手推車，並要求被告甲○○去幫忙搬，被告甲○○應允之
    ，被告丁○○並返家拿取其所有之鐵製綑綁器，3 人於屏東
    市○○路會合後，一同前往上址搬動上開天車，欲將之搬離
    現場，然為警當場查獲而未得逞之事實，為被告丁○○、甲○○所坦承不諱，核與共同被告丙○○之供述、證人即被害
    人乙○○之證述相一致，且有贓物認領保管單、扣押筆錄、
    扣押物品目錄表、查獲現場相片等在卷可稽（見警卷第5 頁
    、第20至23頁、第25至29頁），堪信為真。
(二)證人即被害人乙○○於本院審理時具結證稱：上開吊車馬達
    係伊公司所有，伊公司在作污水工程，因該吊車馬達比較重
    ，故暫時放在公司旁邊，以便隨時使用，放在那裡不久，有
    常常在使用，該機具會有沾泥巴係因公司用來作污水工程，
    但確實有在使用，且從外觀上應該可以看出是有人常常在使
    用的東西，此種機具使用過就是這種情形；伊公司有鐵門，
    外觀看起來雖有點老舊，但附近都有住人，看起來不像是沒
    人住的房子等語（見本院95年度易緝字第42號卷第52頁正反
    面），而觀之卷附上開吊車馬達相片（見警卷第28頁下方相
    片），足見上開吊車馬達之外觀完整，雖非新穎且沾有泥巴
    ，然顯可辨識出並非他人不要之廢鐵，況被告等人既知該鐵
    質吊車馬達有相當重量，依現今之鐵價，縱已不堪使用，所
    有權人亦可變賣換取相當之金錢，自不可能將之當作廢棄物
    隨意丟棄，況被告丁○○供稱其與丙○○皆在從事資源回收
    工作，對此更無不知之理；再者，上開吊車馬達係置放於被
    害人之公司旁邊之防火巷，該處雖尚有擺放其他物品，然排
    放方式尚稱整齊，顯係經過整理，而被害人之公司房屋外觀
    雖非新穎，然尚稱乾淨整齊，顯係有人居住或使用中，此有
    查獲現場相片在卷可憑（見警卷第28頁相片），衡情被告丁○○及甲○○當可預見上開吊車馬達係他人所有之財物，而
    被告丁○○於本院審理時亦自承係因知道該吊車馬達有價值
    ，可賣得新臺幣1000多元，方會撿拾等語（見本院95年度易
    緝字第42號卷第54頁反面），則其既知係有價值之物，卻未
    徵詢所有權人之同意即欲擅自取走，主觀上顯有竊盜之犯意
    至明。至被告丁○○、甲○○雖均辯稱上開吊車馬達旁擺放
    許多廢棄木材等廢棄物，方以為該吊車馬達亦係廢棄物云云
    ，然查，被害人公司左側緊鄰防火巷，防火巷甚寬，防火巷
    左側之房屋當時正在整修，且該屋走廊上堆置有經拆解之木
    板，有卷附現場相片可證（見本院95年度易緝字第42號卷第
    58頁），堪認證人即當時查獲之員警李仲仁所證：上開吊車
    馬達距離該整修之房屋約有3 、5 公尺遠，故與該整修房屋
    所堆放之木板堆是有距離的，直線距離約3 、5 公尺，若係
    繞過去約有10多公尺遠等語（見本院95年度易緝字第42號卷
    第53頁）實屬有據，再參以被告2 人所陳尚未將上開吊車馬
    達搬移即被警方查獲乙節，足見該吊車馬達原即置放於被害
    人公司旁之防火巷，顯然與該廢棄木材堆相距甚遠，當無誤
    認之虞，其等所辯顯係卸責之詞。末佐以證人李仲仁證稱：
    伊當時開巡邏車去巡邏，見被告等人行為可疑，就上前盤查
    ，詢問渠等在做何事，渠等看到伊後，就解釋說是在撿拾破
    爛，渠等當時想要離開現場等情（見本院95年度易緝字第42
    號卷第53頁背面），足徵渠等明知自己所為係犯法之行為，
    方會想要逃避員警之查緝。綜上，被告丁○○、甲○○均明
    知該吊車馬達係他人所有之物，渠等主觀上確有竊盜之犯意
    至明。
(三)另被告甲○○雖辯稱其僅係熱心幫朋友忙，不知道被告丁○○與丙○○有無經過他人同意，亦不知道該吊車馬達為何人
    所有云云，然查，被告丁○○與丙○○係於凌晨5 點多到其
    住處借用鐵橇及手推車，並要求其一起去幫忙搬東西，則依
    當時之時間、渠等所借用之工具及提出之要求，一般正常成
    年人均會懷疑渠等可能要從事非法行為，以被告甲○○之年
    紀及社會歷練，當有此認知；另據其供承：伊沿路有一直問
    被告丁○○、丙○○那是什麼東西，但渠等說不知道等語，
    及被告丁○○證稱：被告甲○○應該知道上開吊車馬達非伊
    或丙○○所有之物等語（見本院95年度易緝字第34號卷第58
    、59頁），足認被告甲○○當時已明知被告丁○○、丙○○
    所欲搬離之吊車馬達係他人所有，且如前所述，上開吊車馬
    達並非他人不要之廢棄物一事亦為其所知悉，是其於此情況
    下，竟仍與被告丁○○、丙○○合力，欲共同將上開吊車馬
    達搬離現場，其主觀上顯與被告丁○○、丙○○有竊取他人
    財物之犯意聯絡甚明。
(四)綜上所述，被告丁○○、甲○○主觀上顯有竊盜之犯意，渠
    等所辯顯係卸責之詞，難以採信。本件事證明確，應予依法
    論科。
三、新舊法比較：
    按行為後法律有變更者，適用行為時之法律。但行為後之法
    律有利於行為人者，適用最有利於行為人之法律，刑法第2
    條第1 項定有明文。茲因本件論罪科刑所適用之刑法法律，
    業於94年2 月2 日經總統公布，並於95年7 月1 日施行，故
    被告行為後法律已有變更，爰比較新舊法如下：
(一)共犯部分：
    關於刑法第28條規定，此次修正僅將法文「共同實施犯罪」
    修正為「共同實行犯罪」，對被告而言，並無有利或不利之
    問題。
(二)未遂犯規定：
    依修正前、後刑法之規定，未遂犯均得按既遂犯之刑減輕之
    ，僅修正前刑法將未遂犯之處罰條件與處罰效果，分別規定
    於刑法第25條第2 項及同法第26條前段，修正後之刑法則統
    一改列於刑法第25條第2 項，以使體例清晰，是刑法關於未
    遂犯之處罰效果，並無任何實質之變更，對被告而言，即無
    有利或不利之問題。
(三)累犯部分：
    新修正刑法第47條關於累犯之規定，增加犯罪行為人之再犯
    係出於「故意」者，始有累犯加重之適用。本案被告再犯本
    案之罪，係出於故意，無論依修正前第47條規定或修正後係
    刑法第47條第1 項，均構成累犯，依新修正之刑法第2 條第
    1 項前段之規定，應適用行為時之修正前刑法第47條規定論
    處。
(四)參酌最高法院95年5 月23日刑事庭第8 次會議決議，比較新
    舊法時應就罪刑有關之共犯、未遂犯、想像競合犯、牽連犯
    、連續犯、結合犯，以及累犯加重、自首減輕暨其他法定加
    減原因（如身分加減）與加減比例等一切情形，本於統一性
    及整體性原則，綜其全部罪刑之結果而為比較。本件綜合比
    較結果，如上所述，均以依修正前刑法對被告較為有利，是
    應一體適用修正前刑法即行為時刑法。
四、按刑法第321 條第1 項第3 款之攜帶兇器竊盜罪，係以行為
    人攜帶兇器竊盜為其加重條件，此所謂兇器，其種類並無限
    制，凡客觀上足對人之生命、身體、安全構成威脅，具有危
    險性之兇器均屬之，且祇須行竊時攜帶此種具有危險性之兇
    器為已足，並不以攜帶之初有行兇之意圖為必要（最高法院
    79年度台上字第5253號判例意旨參照）。查被告等人用以行
    竊之鐵橇及鐵製綑綁器，均為鐵製材質，至為堅硬且具有一
    定之重量，持以行兇，均足以造成人身傷害，自屬兇器之一
    種。又渠等著手行竊後，雖已將上開天車搬到四輪手推車上
    ，惟該天車極重，被告等人推不動，方被查獲之事實，業經
    證人李仲仁證述、被告丁○○、甲○○供述明確（見本院95
    年度易緝字第42號卷第53頁），足認被告等人尚未將所竊取
    之天車移置於渠等實力支配下即為警查獲，為未遂犯。是核
    被告丁○○、甲○○所為，均係犯刑法第321 條第2 項、第
    1 項第4 款、第3 款之結夥三人以上攜帶兇器竊盜未遂罪，
    應依修正前刑法第26條規定減輕其刑。又被告丁○○、甲○○與共同被告丙○○就上開犯行，有犯意聯絡及行為分擔，
    均為共同正犯。另被告丁○○、甲○○前有如事實欄所示之
    科刑及執行情形，有臺灣屏東地方法院檢察署刑案資料查註
    紀錄表、臺灣高等法院被告全國前案紀錄表在卷可憑，渠等
    於5 年內再犯本件有期徒刑以上之罪，均為累犯，應依修正
    前刑法第47條加重其刑，並依法先加後減之。本院審酌被告
    2 人不思以己力賺取金錢花用，竟攜帶凶器竊取他人之物，
    且前已有多次竊盜前科，經入監執行仍再犯本件犯行，顯無
    悔悟之心，且犯後均矢口否認犯行，態度甚差，耗費司法資
    源甚鉅，且素行不佳，惟渠等犯行尚未得逞，被害人尚無財
    產損失等一切情狀，各量處如主文所示之刑，以示警懲。
五、末按沒收為從刑，與主刑有從屬關係，倘主刑與從刑均已修
    正，經依刑法第2 條就主刑比較結果，應適用最有利之修正
    前舊法時，依從刑附屬於主刑之原則，自不得就新舊法予以
    割裂適用，應一律適用修正前之舊法（最高法院90年度第45
    26號判決要旨參照）。上開扣案之四輪手推車1 台、鐵橇1
    支係被告甲○○所有，鐵製綑綁器1 個為被告丁○○所有，
    手套1 對則為共犯丙○○所有，業據被告2 人及同案被告丙○○供承在卷，且均係渠等從事本件犯行所用之物，應依修
    正前刑法第38條第1 項第2 款規定宣告沒收。
據上論斷，應依刑事訴訟法第299 條第1 項前段，刑法第2 條第
1 項前段、第321 條第1 項第3 、4 款、第2 項，修正前刑法第
28條、第26條、第47條、第38條第1 項第2 款，判決如主文所示
之刑。
本案經檢察官陳川傑到庭執行職務。
中    華    民    國    95    年    12    月    13    日
                  刑事第五庭  審判長法  官  石家禎
                                    法  官  林家聖
                                    法  官  陳秀慧
以上正本證明與原本無異。
如不服本判決應於收受本判決送達後十日內向本院提出上訴書狀，
其未敘述上訴理由者，並得於提起上訴後十日內向本院補提理由
書狀（均須按他造當事人之人數附繕本）「切勿逕送上級法院」
中    華    民    國    95    年    12    月    13    日
                                    書記官  林志憲
附錄本案論罪科刑法條：
刑法第321條
犯竊盜罪而有左列情形之一者，處六月以上、五年以下有期徒刑
：
一  於夜間侵入住宅或有人居住之建築物、船艦或隱匿其內而犯
    之者。
二  毀越門扇、牆垣或其他安全設備而犯之者。
三  攜帶兇器而犯之者。
四  結夥三人以上而犯之者。
五  乘火災、水災或其他災害之際而犯之者。
六  在車站或埠頭而犯之者。
前項之未遂犯罰之。


司法院資訊處製作；財團法人民間司法改革基金會備份。
